最高法院刑事判決　　　　　　一○○年度台上字第二一二五號
上　訴　人　黃明義
選任辯護人　陳佳瑤律師
上列上訴人因違反槍砲彈藥刀械管制條例案件，不服台灣高等法
院中華民國一００年一月二十八日第二審判決（九十八年度上訴
字第五０八七號，起訴案號：台灣台北地方法院檢察署八十八年
度偵字第一七二一五、二一五三八號），提起上訴，本院判決如
下：
    主  文
上訴駁回。
    理  由
按刑事訴訟法第三百七十七條規定，上訴於第三審法院，非以判
決違背法令為理由，不得為之。是提起第三審上訴，應以原判決
違背法令為理由，係屬法定要件。如果上訴理由書狀並未依據卷
內訴訟資料，具體指摘原判決不適用何種法則或如何適用不當，
或所指摘原判決違法情事，顯與法律規定得為第三審上訴理由之
違法情形，不相適合時，均應認其上訴為違背法律上之程式，予
以駁回。本件上訴人黃明義上訴意旨略稱：(一)、原判決認定上訴
人有將其附表編號一、三所示之槍、彈交予洪怡傑等情，無非係
以洪怡傑於民國九十二年六月二十四日在第一審之供述為據。然
案發當時，上訴人係在「中閣城」舞廳之ＶＩＰ室遭人攻擊，而
手持衝鋒槍者，乃係洪怡傑本人，惟其於九十二年四月十九日在
第一審時卻供稱：當時在「中閣城」舞廳，伊有看到上訴人手持
烏茲衝鋒槍等語，可見洪怡傑自始即意圖將持有槍械之罪責推諉
予上訴人。又洪怡傑於九十二年六月二十四日雖另證稱：上訴人
當時係在「一三一」咖啡廳交給伊一大（即衝鋒槍）一小（即手
槍）的槍枝，上訴人交給伊，伊就交給李忠樺等語，惟依謝政宏
於八十八年六月八日在警詢及李忠樺於九十年三月七日在第一審
之供詞，足徵李忠樺、謝政宏或許仁忠等人均僅有到「比佛利」
餐廳，而未至「一三一」咖啡廳，且在該餐廳並未見到上訴人；
參以洪怡傑於第一審時另供稱：伊跟李忠樺是先約在「比佛利」
餐廳等語。足見洪怡傑於九十二年六月二十四日之證述顯屬虛構
，不足採信，原判決以此作為認定上訴人有罪之論據，實與證據
法則有違。再者，原判決既援引洪怡傑於九十二年六月二十四日
之訊問筆錄為論罪依據，而該日洪怡傑亦供稱：上訴人與黃永傑
很熟，上訴人係搭第一部電梯上去，他身上沒有帶槍等語，惟原
判決卻不採洪怡傑此部分之供述，仍認定原判決附表二所示之槍
、彈係上訴人所攜帶，就同一供述筆錄為不同之取捨，亦有證據
上理由矛盾之違法。(二)、案發當時上訴人至「中閣城」舞廳，欲
進入包廂與黃永傑商談前，黃永傑之小弟歐陽榮彬因知悉上訴人
與黃永傑有嫌隙，即對上訴人搜身，上訴人焉能攜帶槍枝入ＶＩ
Ｐ室，為證明此情，上訴人乃聲請傳訊歐陽榮彬以明真相，惟原
審卻未為傳訊，亦有應於審判期日調查之證據未予調查之違法。
又徐明祥、陳明源係證稱：當時是用辦公室之球棒打上訴人，直
到上訴人手上的槍掉下來才罷手等語，惟觀之上訴人之診斷證明
書，其右手確毫無傷勢。上訴人以右手持槍，遭攻擊者應係右手
，方能使槍枝落下，如攻擊其他部位，上訴人既持槍枝，豈有不
反擊之理？故上訴人辯稱：原判決附表二所示之槍、彈乃係徐明
祥所取出，伊本已搶到槍枝，因見黃永傑遭槍枝走火擊傷，乃將
槍枝返還陳明源，卻反遭陳明源、徐明祥攻擊，致嚴重受傷等語
，尚非無據。上開診斷證明書為原審審理後始發現之新證據，原
審未及審酌，致認定事實有失公允，自有違誤。(三)、原判決事實
欄雖記載真實姓名不詳綽號「番薯」、「阿章」及另二名真實姓
名不詳（警方報告書稱之為「阿丁」、「銅貢」）之成年人，亦
與上訴人一同前往「中閣城」舞廳等情，但對渠等是否知情及參
與本案，卻未明白認定；乃理由欄則說明上開「番薯」等人就本
案與上訴人並無犯意聯絡及行為分擔等由，其事實認定與理由說
明不相一致，已有未合。又槍砲彈藥刀械管制條例於八十六年十
一月十一日修正時，已將衝鋒槍及手槍並列於該條例第七條第一
項，未如修法前分別規定於該條例第七條第一項及第二項，因此
未經許可同時持有衝鋒槍及手槍應評價為一罪，而非數罪。乃原
判決竟認為係一行為觸犯數罪名，應依想像競合犯規定，從一重
論處未經許可持有衝鋒槍，亦有判決適用法則不當之違法等語。
惟查證據之取捨、證據證明力之判斷，以及事實有無之認定，屬
事實審法院之職權，苟其取捨、判斷與認定，並不違背論理法則
及經驗法則，即不容任意指為違法，而執為適法之第三審上訴理
由。本件原判決認定上訴人有其事實欄所載犯行，係依憑上訴人
坦承於八十八年六月八日凌晨確有前往「中閣城」舞廳，並進入
貴賓室與黃永傑商談債務問題之自白，證人陳祥龍、古勝鐘、李
世彬、張維群於警詢之證詞，證人黃永傑於警詢、偵查之證詞，
證人歐陽榮彬於警詢、第一審之證詞，證人洪怡傑、李忠樺、謝
政宏於第一審之證詞，證人陳明源於警詢、第一審與原審之證詞
，證人徐明祥於警詢、偵查、第一審與原審之證詞，以及卷附第
一審勘驗「中閣城」舞廳之現場錄影筆錄、現場監視器翻拍照片
、原審法院九十四年度上更(一)字第八三五號判決書、內政部警政
署刑事警察局八十八年六月十四日刑鑑字第五四五六四號鑑驗通
知書、八十八年七月五日刑鑑字第五六九０五號鑑驗通知書、八
十九年十月十八日刑鑑字第一五六八０二號鑑驗通知書與八十九
年十月二十五日刑鑑字第一六二三五六號函，暨扣案如原判決附
表編號一至三所示之槍、彈、彈頭與彈殼等證據資料。予以綜合
判斷，認定上訴人犯行足堪認定。並指駁、說明上訴人否認犯罪
，辯稱：伊當天只有跟「阿章」一起去舞廳，其他到場之人均與
伊無關，而在貴賓室內之槍、彈係綽號「阿松」之人聽從黃永傑
之指示拿出來的，非伊所攜帶，至於洪怡傑、李忠樺、謝政宏等
人持槍在「中閣城」舞廳內開槍之行為，均與伊無關云云，為卸
責飾詞，並無足取。洪怡傑嗣於第一審及原審時改稱：伊問上訴
人要如何處理與黃永傑間之債務問題，上訴人沒有說什麼，後來
伊自己決定去拿槍，槍枝是伊向朋友借的，不是上訴人交給伊的
，之前是想脫罪，才將罪責推到上訴人身上云云；歐陽榮彬於原
審時證稱：上訴人進入貴賓室時，伊有摸他身體沒有帶槍，才讓
上訴人進去，後來是徐明祥帶一包東西進來，打開裡面是一枝槍
，徐明祥拿槍出來，老闆（即黃永傑）罵說都已經在談了，這樣
做什麼，徐明祥就拿槍抵著上訴人，兩人就搶槍，老闆也上前制
止，然後槍就走火云云，均係事後迴護上訴人之詞，不足憑採。
本件自第一審繫屬日（八十八年三月二日）起迄原審判決時（一
００年一月二十八日）固已滿八年，然審酌本案訴訟之延滯，係
因上訴人逃亡所致（於八十九年八月二十九日經通緝，至九十八
年六月二十五日始緝獲），上訴人聲請依刑事妥速審判法第七條
規定減輕其刑，尚有未合等由甚詳。又以核上訴人所為，係犯槍
砲彈藥刀械管制條例第七條第一項之未經許可持有衝鋒槍罪、未
經許可持有手槍罪，同條例第十二條第四項之未經許可持有子彈
罪，依想像競合犯規定，從一重論以未經許可持有衝鋒槍罪，於
法定刑度內酌情量處其刑，併為相關從刑之宣告。已詳其所憑
證據及認定之理由，所為論斷均有卷存證據資料可資覆按。上訴
意旨雖指摘原判決違法，然查：(一)、供述證據，前後雖稍有差異
或矛盾，事實審法院非不可本於經驗法則，斟酌其他情形，作合
理之比較，定其取捨，倘僅就其中之一部分認為真實，予以採取
，亦非法所不許。原判決綜合上開卷證資料，採納洪怡傑於第一
審時證稱：原判決附表編號一、三所示之衝鋒槍、手槍及子彈，
係上訴人於案發當日在「一三一」咖啡廳交予伊等語，據而認定
上訴人有共同持有本案槍、彈之犯行。已說明本於調查所得心證
，分別定其取捨而為事實判斷之理由，並無違背經驗法則及論理
法則，核屬原審採證認事之適法權職行使，不容任意指為違法，
原判決未援引洪怡傑其他之陳述，即係捨棄該部分供詞，縱未於
理由欄逐一明其取捨之依據，亦無理由不備之違誤。又謝政宏
、李忠樺、許忠仁等人於八十八年六月七日晚上，係先在「比佛
利」餐廳聚會，嗣則轉往台北市○○路一家「咖啡館」，再至「
中閣城」舞廳等情，業據謝政宏於八十八年六月八日在第三次警
詢及九十八年十月十四日在第一審時、李忠樺於八十九年八月九
日及同年十二月二十三日在第一審時供證在卷；洪怡傑於九十二
年六月二十四日在第一審時亦供稱：伊係在「一三一」咖啡廳將
槍、彈交給李忠樺等語。上訴意旨未綜觀謝政宏、李忠樺及洪怡
傑之全部供詞，擅自擷取其三人之部分陳述，指摘原判決違法，
自非合法上訴第三審之理由。(二)、共同實行犯罪行為之人，在合
同意思範圍內，各自分擔犯罪行為之一部，相互利用他人之行為
，以達其犯罪之目的者，即應對於全部所發生之結果，共同負責
；共同正犯間，非僅就其自己實行之行為負其責任，並在犯意聯
絡之範圍內，對於他共同正犯所實行之行為，亦應共同負責；且
共同正犯不限於事前有協議，即僅於行為當時有共同犯意之聯絡
者亦屬之，且表示之方法，不以明示通謀為必要，即相互間有默
示之合致亦無不可。依原判決事實欄載稱「……（上訴人）為壯
大聲勢，遂通知洪怡傑召集人手一同前往，並基於未經許可持有
具殺傷力槍枝、子彈之『犯意聯絡』……將如附表編號一、三所
示之衝鋒槍、手槍及子彈交付洪怡傑……洪怡傑告知李忠樺將前
往『中閣城』舞廳及前往之目的後……將如附表編號三所示具殺
傷力之制式手槍、子彈交付李忠樺，李忠樺即基於共同未經許可
持有具殺傷力槍枝、子彈之『犯意聯絡』而持有上開槍枝、子彈
……同時間黃明義亦基於『同一非法持有槍枝、子彈之犯意』，
另自行攜帶如附表編號二所示具殺傷力之制式手槍及子彈……洪
怡傑並隨即將如附表編號一所示之烏茲衝鋒槍及其內之子彈，轉
交予在旁之謝政宏，謝政宏基於共同未經許可持有殺傷力槍枝、
子彈之『犯意聯絡』，接手持有如附表編號一所示之烏茲衝鋒槍
及子彈……」等情。足見原判決事實欄認定基於共同犯意聯絡而
持有本案槍、彈者係上訴人、洪怡傑、李忠樺及謝政宏等四人，
核與其理由欄明其四人對於上開犯行，均有犯意聯絡及行為分
擔，均為共同正犯等由相互應合，亦無上訴意旨所指摘理由矛盾
之疏誤。又原審業已傳喚證人歐陽榮彬到庭行交互詰問，此有原
審審判程序筆錄在卷可稽，上訴意旨指摘原審未傳喚歐陽榮彬云
云，顯非依據卷內資料指摘之適法上訴理由。(三)、槍砲彈藥刀械
管制條例第四條第一項第一款就所管制之不同類型槍砲有明文規
定，而不同類型之槍砲因殺傷力與危險性不同，未經許可持有管
制之各類型槍砲，該條例乃於第七條第四項、第八條第四項、第
九條第三項定有不同刑度之處罰，足見未經許可持有不同類型之
槍砲，均為獨立之犯罪，如一行為而同時持有不同類型之槍砲，
係一行為觸犯數罪名之想像競合犯，應擇其中較重之罪，從一重
處斷。上訴人持有之衝鋒槍、手槍既屬不同類型之槍砲，原判決
認其係一行為，而同時犯該條例第七條第四項之未經許可持有衝
鋒槍、未經許可持有手槍罪，應依想像競合犯規定，從情節較重
之未經許可持有衝鋒槍罪處斷，核無違誤。上訴意旨將未經許可
同時持有同一條項所管制之不同類型槍砲，錯誤解讀為一罪，而
指摘原判決適用法則不當，亦屬無據。(四)、至於其他上訴意旨，
均係就原審已調查及依憑卷證資料所為證據取捨及事實判斷職權
之合法行使，以及原判決已論列說明之事項，任憑己見指為違法
，並重為事實之爭執，否認犯罪，殊與法律規定得為第三審上訴
理由之違法情形不相適合。衡以前開說明，其上訴為違背法律上
之程式，應予駁回。
據上論結，應依刑事訴訟法第三百九十五條前段，判決如主文。
中    華    民    國  一○○  年    四    月  二十八  日
                      最高法院刑事第十一庭
                          審判長法官  賴  忠  星  
                                法官  呂  丹  玉  
                                法官  吳      燦  
                                法官  蔡  名  曜  
                                法官  葉  麗  霞  
本件正本證明與原本無異
                                      書  記  官  
中    華    民    國  一○○  年    五    月    三    日
                                                    ｍ